【裁判字號】    96,重上,452
【裁判日期】    980630
【裁判案由】    損害賠償
【裁判全文】
臺灣高等法院民事判決                 96年度重上字第452號
上  訴  人  渣打國際商業銀行股份有限公司（原名新竹國際商
            業銀行股份有限公司）
法定代理人  己○○
訴訟代理人  吳志揚律師
複  代理人  陳譽汯律師
上  訴  人  甲○○
訴訟代理人  吳雨學律師
被  上訴人  乙○○
訴訟代理人  劉  楷律師
            李德正律師
被  上訴人  戊○○
訴訟代理人  丁○○
被  上訴人  丙○○
上列當事人間損害賠償事件，上訴人渣打國際商業銀行股份有限
公司、甲○○對於中華民國96年6 月29日臺灣新竹地方法院91年
度重訴字第287 號第一審判決各自提起上訴，上訴人渣打國際商
業銀行股份有限公司並為訴之追加，本院於98年6月9日言詞辯論
終結，判決如下：
    主      文
原判決關於駁回上訴人渣打國際商業銀行股份有限公司後開第二
項之訴部分，及該部分假執行之聲請，並訴訟費用之裁判均廢棄
。
上廢棄部分，上訴人甲○○應再給付上訴人渣打國際商業銀行股
份有限公司新台幣貳佰貳拾萬伍仟貳佰元，及自民國九十五年五
月二十三日起至清償日止，按年息百分之五計算之利息；被上訴
人丙○○應給付上訴人渣打國際商業銀行股份有限公司新台幣肆
佰肆拾壹萬零肆佰元，及自民國九十五年五月二十三日起至清償
日止，按年息百分之五計算之利息；被上訴人戊○○應給付上訴
人渣打國際商業銀行股份有限公司新台幣肆佰肆拾壹萬零肆佰元
，及自民國九十五年五月二十三日起至清償日止，按年息百分之
五計算之利息；被上訴人乙○○應給付上訴人渣打國際商業銀行
股份有限公司新台幣肆佰肆拾壹萬零肆佰元，及自民國九十五年
五月二十三日起至清償日止，按年息百分之五計算之利息。
原審及本判決第二項所命之給付，如其中一人已為給付，其餘之
人於給付範圍內免為給付。
上訴人渣打國際商業銀行股份有限公司其餘上訴、甲○○之上訴
均駁回。
渣打國際商業銀行股份有限公司上訴部分，第一、二審訴訟費用
（含追加之訴），由上訴人渣打國際商業銀行股份有限公司負擔
十分之八，餘由被上訴人丙○○、戊○○、乙○○及上訴人甲○
○負擔。甲○○上訴部分，第二審上訴訴訟費用，由上訴人甲○
○負擔。
本判決第二項所命給付部分，於渣打國際商業銀行股份有限公司
以新台幣壹佰肆拾柒萬零貳佰元為丙○○、戊○○、乙○○、甲
○○預供擔保後得假執行；丙○○、戊○○、乙○○如以新台幣
肆佰肆拾壹萬零肆佰元，甲○○如以新台幣貳佰貳拾萬伍仟貳佰
元，或同面額之聯邦商業銀行新竹分行可轉讓定期存單供擔保，
得免為假執行。
    事實及理由
壹、程序方面：
一、上訴人「新竹國際商業銀行股份有限公司」業經行政院金融
    監督管理委員會核准自民國 (下同) 96年7月2日更名為「渣
    打國際商業銀行股份有限公司」 (下稱渣打銀行) ，有該委
    員會96年6月1日金管銀(四)字第09600223980號函文1紙在卷可
    按 (見本院卷第182頁)。又渣打銀行法定代理人原為吳志偉
    ，嗣於98年3月13日變更登記為己○○，並據己○○於98年4
    月2 日具狀聲明承受訴訟，有公司變更登記表、民事聲明訴
    訟承受狀可稽（見本院卷(二)第95至98頁、第101至104頁），
    核無不合，應予准許。
二、上訴人渣打銀行就甲○○部分原依僱傭契約請求債務不履行
    損害賠償責任，嗣於本院審理時，就上訴人甲○○部分，追
    加依委任關係請求（見本院卷(二)第159頁）， 因請求之基礎
    事實同一，爰依民事訴訟法第446條第1項、第255條第1項第
    2 款規定准許之。
貳、實體方面：
一、渣打銀行起訴主張：訴外人黃松柏於91年3 月15日偽稱自己
    為「駱耀文」，持記載姓名為「駱耀文」之身分證 (身分證
    號碼為Ｚ000000000，住址為新竹市○○街147號 ）至伊民族
    分行開立戶名為「駱耀文」之資產負債管理帳戶（下稱ALMA
    管理帳戶，帳號：0000-0000000），由被上訴人丙○○負責
    經辦及見簽。詎料，被上訴人丙○○查閱伊電腦建檔資料後
    ，明知訴外人黃松柏持有之「駱耀文」身分證記載，與已在
    伊新竹分行開立「額度性質放款帳戶」之客戶「駱躍文」姓
    名不同，竟僅因兩者之身分證號碼相同，即疏於要求訴外人
    黃松柏提出更名證明文件，並查詢客戶於伊其他分行往來之
    資料，未確實執行經辦及見簽程序情況下，未發現二者之地
    址及其他諸多項目均不相同之明顯錯誤，即同意訴外人黃松
    柏申請開立帳戶。又伊民族分行襄理即上訴人甲○○亦明知
    二者姓名不同，就被上訴人丙○○同意訴外人黃松柏開立帳
    戶未予否准，致訴外人黃松柏得以開立戶名為「駱耀文」之
    ALMA管理帳戶。91年3 月20日，駱耀文再度持記載姓名為「
    駱耀文」之身分證前往伊民族分行，表示戶名為「駱躍文」
    之額度性質放款帳戶建檔資料有誤，伊民族分行經辦即被上
    訴人戊○○未依內部作業程序，查詢客戶往來資料，並向其
    他分行加以聯繫查察，竟率爾聽信訴外人黃松柏片面之詞，
    即同意其要求更改電腦系統中之建檔資料，而將伊電腦內之
    「駱躍文」額度性質放款帳戶原始資料戶名更改為「駱耀文
    」，並重發存摺。上訴人甲○○複核時，又未切實執行查核
    工作，並就被上訴人戊○○同意訴外人黃松柏更動帳戶資料
    未予以否准，致「駱躍文」於伊新竹分行所開設授信額度為
    新臺幣 (下同)44,200,000 元之額度性質放款帳戶 (帳號：
    0000-00000戶名被變更為「駱耀文」，而與訴外人黃松柏持
    有之ALMA管理帳戶戶名一致。91年3月28日， 訴外人黃松柏
    持伊制式「額度性質放款自動撥款、還款申請暨約定書」至
    伊民族分行，申請將其開立之ALMA管理帳戶與更改資料後之
    額度性質放款帳戶相連結，並趁機自91年3月29日起至同年4
    月11日止，陸續由伊新竹分行帳號0000-00000及民族分行帳
    號0000-00000000帳戶內盜領共6筆款項，合計44,104,000
    元。被上訴人乙○○為伊民族分行之經理，竟疏於監督，就
    所掌理伊民族分行人員即上訴人甲○○、被上訴人丙○○、
    戊○○之業務疏失茫然不知，尤其在訴外人黃松柏進行數次
    大額款項提領時，毫無警覺，未於每日工作檢討會報中提報
    ，致伊不及防範。91年4月26日伊因「駱躍文」 未繳交前揭
    額度性質放款帳戶之貸款利息，乃由伊新竹逾放中心通知其
    補繳。「駱躍文」向伊表示，其並未自該帳戶內動撥任何放
    款額度，嗣經伊調閱相關紀錄後，始察覺前揭情形，惟款項
    已經遭訴外人黃松柏盜領一空。綜上，被上訴人丙○○、戊
    ○○及上訴人甲○○受僱於伊，領有報酬，本應切實遵守工
    作規則處理業務，竟未盡善良管理人之注意義務，而為不完
    全之給付，導致伊遭受44,104,000元之損害，依民法第227
    條第2 項之規定，應對伊之損害負賠償責任。被上訴人乙○
    ○辦理委任事務時，未依伊指示，亦未盡善良管理人之注意
    義務，致伊受有44,104,000元之損害，應依民法第544條、
    第227條第2項之規定，對伊負損害賠償責任。另上訴人甲○
    ○、被上訴人乙○○、丙○○、戊○○與訴外人黃松柏共同
    侵害伊之權利，亦應對伊負連帶損害賠償責任等情。爰依民
    法第227條第2項、第544條、第184條第1項前段、第185條第
    1 項之規定，求為先位命被上訴人及上訴人甲○○應連帶給
    付伊44,104,000元，及自95年5 月23日起至清償日止，按年
    息5%計算之利息；備位命被上訴人丙○○應給付伊44,104,0
    00元，及自95年5 月23日起至清償日止，按年息5%計算之利
    息；被上訴人戊○○應給付伊44,104,000元，及自95年5 月
    23日起至清償日止，按年息5%計算之利息；上訴人甲○○應
    給付伊44,104,000元，及自95年5 月23日起至清償日止，按
    年息5%計算之利息；被上訴人乙○○應給付伊44,104,000元
    ，及自95年5 月23日起至清償日止，按年息5%計算之利息。
    如其中一人履行，其餘之人於履行範圍內同免責任之判決。
二、被上訴人丙○○則以：伊經辦「駱耀文」之開戶程序時，依
    渣打銀行作業規範進行電腦查核工作，因身分證無法辨識有
    被偽造之跡象，登入內政部網站及連線聯合徵信中心，查無
    任何相關通報後，即著手建中文資料檔，因當時自稱「駱耀
    文」者 (即訴外人黃松柏) 稱曾更改名字，是伊除告知須補
    具戶政機關更名資料始得開戶外，並於電腦螢幕上，將資料
    不符處報告上訴人甲○○知悉，惟訴外人黃松柏表示希望先
    開戶，經上訴人甲○○同意後，伊始讓其先予開戶，伊離開
    中文建檔畫面，進行其他開戶程序，完成後便交由主管裁決
    簽發存摺予訴外人黃松柏。是以，伊係依渣打銀行作業程序
    之規定，將開戶資料交由上級主管核實確認，並未違反渣打
    銀行作業規定等語，資為抗辯。
    被上訴人戊○○則以：伊辦理「駱耀文」之原始建檔資料更
    名作業，係依照渣打銀行所提「原證8」 之作業規範辦理，
    該規範並無規定尚須核對其他相關資料或應透過電腦連線之
    「60」及「553」 畫面查詢，渣打銀行亦未規定需將異動單
    傳回原建檔之分行，伊依規定要求自稱「駱耀文」者（即訴
    外人黃松柏）出示身分證明文件，經查身分證有浮水鋼印，
    調出印鑑資料核對無誤，便請示上級主管即上訴人甲○○再
    次審查無誤，始由上訴人甲○○刷卡進入更改「中文姓名建
    檔」主畫面，而為更改姓名作業，更改完成後，伊依據原作
    業規範再度請示上訴人甲○○審核，確定無誤後始存檔並離
    開系統，隨即填寫「客戶資料異動通知單」，並影印身分證
    留底備查。所為作業程序均依渣打銀行規定及主管指示辦理
    ，並無違反或遺漏任何規定程序或規範。又伊非共同侵權行
    為人，所為更改姓名之作業行為與損害發生並無相當因果關
    係，且伊已盡業務上善良管理人之注意義務，主觀上並無故
    意或過失，毋須負擔損害賠償責任等語，資為抗辯。
    上訴人甲○○則以：被上訴人丙○○進行電腦開戶處理作業
    程序後，僅將客戶開戶印鑑卡、存款相關業務申請書、ALMA
    管理帳戶相關業務約定書及其管理帳戶存摺、客戶身分證影
    本及內政部國民身分證領補換資料查詢結果等文件放於伊桌
    上，並未檢附其他分行往來資料，伊僅係複核經辦人員所列
    印上開文件與客戶提供之開戶文件是否相符，訴外人黃松柏
    所持之偽造身分證，肉眼難以察覺偽造，連其他銀行亦受騙
    而准予開戶，伊並非專業之鑑識人員，渣打銀行又未發布國
    民身分證辨識要點相關規範供參，自難以伊無法辨識證件真
    偽而謂伊有何過失。又伊桌面上並無電腦，且須處理民族分
    行營業量碩大且繁雜之事務，實無可能知悉各行員如何操作
    電腦。訴外人黃松柏提供之駱耀文身分證件上身分證字號與
    原有客戶駱躍文身分證字號既然相同，而依通常智識經驗判
    斷，難謂更正姓名繕打錯誤與冒領放款之結果間有何相當因
    果關係。本件冒領案件發生之主要原因，係渣打銀行之ALMA
    產品過度簡化放款程序，並開放放款管理，卻未設計防弊控
    管程序所致。而渣打銀行所受之損害實係因原放款設帳單位
    新竹分行及總行區域放款中心承辦人未比對放款申請與駱躍
    文申辦額度性質放款之開戶印鑑及簽名是否相符，始造成第
    三人得以陸續冒領所致，渣打銀行向伊求償，實無理由。本
    件盜領事件，係發生於91年3 月15日至同年4月3日之期間，
    當時ALMA處理要點已修訂刪除屬綜合存款性質，故渣打銀行
    主張伊未依原新竹國際商業銀行綜合存款處理細則審核辦理
    開戶云云，亦無可採等語，資為抗辯。
    被上訴人乙○○則以：有關自稱「駱耀文」者至渣打銀行民
    族分行開戶及更改資料一事，依渣打銀行分行各級人員執掌
    表之規定，乃經辦與作業主管之權責，所填寫之額度性質放
    款自動撥款、還款申請暨約定書，亦係由經辦與作業主管負
    責，伊均無複核之責任，自無責任可言。又主管卡事實上係
    總行郵寄至分行後，由分行經理將之轉交與發送紀錄，俾便
    各級主管依總行分層負責辦法，於各自權責範圍內，各自擔
    負其刷卡之權責，故主管卡之使用乃係作業主管與渣打銀行
    間之關係，與分行經理無關，伊並無義務確認上訴人甲○○
    是否了解使用主管授權卡應注意之相關事項。另伊依渣打銀
    行訂頒「防制洗錢注意事項」之規定，並無向渣打銀行呈報
    本件所涉及之交易情形之義務，且伊並未違反渣打銀行之工
    作規則，無構成債務不履行之情形。另渣打銀行所受之損害
    係訴外人黃松柏盜領44,104,000元之額度性質放款，屬純粹
    財產上之損害 (純經濟上之損害)， 渣打銀行尚不得依民法
    第184條第1項前段主張侵害行為損害賠償。渣打銀行所受損
    害係肇因於其本身ALMA管理帳戶制度設計上之疏誤，及其所
    屬新竹分行之違規放款行為，與伊之行為間並無相當因果關
    係。渣打銀行就本件損害之發生及擴大，亦與有過失等語，
    資為抗辯。
三、原審判命上訴人甲○○給付渣打銀行2,205,200元，及自95
    年5 月23日起至清償日止，按年息5%計算之利息 (惟如其他
    賠償義務人為前開給付後，上訴人甲○○即免其給付) ，而
    駁回渣打銀行其餘之訴。渣打銀行、甲○○分別就其敗訴部
    分提起上訴。渣打銀行就其上訴，聲明為：(一)先位聲明部分
    ：1.原判決廢棄。2.上訴人甲○○及被上訴人應連帶給付渣
    打銀行44,104,000元，及自95年5 月23日起至清償日止，按
    年息5%計算之利息。3.願供擔保，請准宣告假執行。(二)備位
    聲明部分：1.原判決不利於渣打銀行部分廢棄。2.上開廢棄
    部分，被上訴人丙○○應給付渣打銀行44,104,000元，及自
    95年5月23日起至清償日止，按年息5% 計算之利息；被上訴
    人戊○○應給付渣打銀行44,104,000元，及自95年5 月23日
    起至清償日止，按年息5%計算之利息；被上訴人乙○○應給
    付渣打銀行44,104,000元，及自95年5 月23日起至清償日止
    ，按年息5%計算之利息；上訴人甲○○應給付渣打銀行44,1
    04,000元，及自95年5月23日起至清償日止，按年息5% 計算
    之利息。如其中一人已履行給付，其餘之人就其給付範圍內
    免為給付義務。3.願供擔保，請准宣告假執行。甲○○、被
    上訴人答辯聲明：(一)上訴駁回。(二)被上訴人乙○○若受不利
    益之判決，願供擔保，請准宣告免為假執行。甲○○就其上
    訴，聲明為：(一)原判決不利於甲○○部分廢棄。(二)上開廢棄
    部分，渣打銀行在第一審之訴及假執行之聲請均駁回。渣打
    銀行答辯聲明：上訴駁回。
四、兩造不爭執之事實：
  (一)本件遭盜領之款項44,104,000元，乃額度性質放款。
  (二)原客戶駱躍文係90年9月3日在渣打銀行所屬新竹分行開立額
    度性質放款帳戶，申請額度放款44,200,000元。
  (三)訴外人黃松柏於91年3月15日偽稱自己為「駱耀文」，持記
    載姓名為「駱耀文」之身分證 (身分證號碼為Ｚ000000000，
    住址為新竹市○○街147號 ）至渣打銀行民族分行，向被上
    訴人丙○○申請開立ALMA管理帳戶，由被上訴人丙○○於經
    辦及見簽處蓋章，上訴人甲○○於主管處蓋章，訴外人黃松
    柏因此開立戶名為「駱耀文」之ALMA管理帳戶。
  (四)訴外人黃松柏於91年3 月20日再度持記載姓名為「駱耀文」
    之身分證前往渣打銀行民族分行，表示戶名為「駱躍文」之
    額度性質放款帳戶 (帳號：0000-00000) 建檔資料有誤，向
    被上訴人戊○○要求渣打銀行電腦系統中之該帳戶建檔資料
    更改為「駱耀文」，訴外人黃松柏因此將戶名為「駱躍文」
    之額度性質放款帳戶 (帳號：0000-00000) 變更戶名為「駱
    耀文」。
  (五)訴外人黃松柏於91年3月28日以「駱耀文」 名義持渣打銀行
    制式「額度性質放款自動撥款、還款申請暨約定書」前往渣
    打銀行民族分行，申請將其開立之ALMA管理帳戶與更改資料
    後之額度性質放款帳戶相連結。
  (六)訴外人黃松柏以「駱耀文」名義者，分別於91年3月29日、
    同年4月3日、同年4月4日、同年4月11日陸續由渣打銀行新
    竹分行帳號0000-00000及民族分行帳號0000-00000000帳戶
    內取得6筆款項 (4,000元、8,600,000元、2,200,000元、22
    ,500,000 元、4,300,000元、6,500,000元)，共計44,104,0
    00元。
  (七)渣打銀行未推出ALMA管理帳戶服務之前，額度性質放款客戶
    欲請求放款時，須填具額度放款撥款通知書，並蓋用該額度
    性質放款帳戶之印鑑章；推出ALMA管理帳戶服務後，額度性
    質放款之客戶可填具額度性質放款自動撥款、還款申請暨約
    定書並蓋用ALMA帳戶之印鑑章，申請將額度性質放款帳戶與
    ALMA管理帳戶相連結，由ALMA管理帳戶，請求放款。
五、渣打銀行先位依民法第184條第1項、第185條共同侵權行為
    之規定，請求甲○○等人負損害賠償責任無理由：
    按，侵權行為，即不法侵害他人權利之行為，屬於所謂違法
    行為之一種，債務不履行為債務人侵害債權之行為，性質上
    雖亦屬侵權行為，但法律另有關於債務不履行之規定，故關
    於侵權行為之規定，於債務不履行不適用之（最高法院95年
    台上字第2674號、97年台上字第2088號判決參照）。渣打銀
    行與甲○○等間，係契約關係，渣打銀行已依契約關係請求
    甲○○等4 人負債務不履行損害賠償，而債務不履行為特殊
    之侵權行為，渣打銀行自不得再依侵權行為之法律關係請求
    損害賠償。又，本件之侵害行為既係訴外人黃松柏盜領44,1
    04,000元之額度性質放款，渣打銀行並不能證明甲○○等人
    與黃松柏間有共同侵權行為關係，故其主張甲○○等人就開
    戶、更名、帳戶連結、大額提領，未依規定辦理相關手續，
    造成重大損害，已構成共同侵權行為之行為關連共同，依民
    法第184條第1項前段、第185條第1項之規定，甲○○等人與
    訴外人黃松柏共同侵害伊之權利，應負連帶損害賠償責任云
    云，自不可採，應予駁回。
六、甲○○等人有遵守渣打銀行訂定之工作規則及相關函示之義
    務：
    按被上訴人乙○○為渣打銀行民族分行之經理（公司法第29
    條第1 項參照）；又甲○○為渣打銀行民族分行之襄理，乃
    受渣打銀行之任命，以輔佐經理，其執行職務自應受經理之
    指揮監督，為公司處理一定事務之人，非僅為公司服勞務之
    人，故公司與協理間為委任關係（最高法院97年台上字第23
    51號判決參照），故被上訴人乙○○、上訴人甲○○與渣打
    銀行間屬委任關係；另被上訴人丙○○、戊○○2 人，為渣
    打銀行民族分行之經辦，以給付勞務之自體，為契約之目的
    ，須絕對服從渣打銀行之指示，與渣打銀行之關係，屬僱傭
    關係。乙○○、甲○○既受有報酬，處理委任事務，應以善
    良管理人之注意義務為之（民法第535條參照 ）。另依渣打
    銀行工作規則第34、35條：「員工應遵守本行一切規章及有
    關法令辦理其業務」、「員工應服從上級之合理指揮監督」
    （見原審卷(一)第27-36頁）規定，渣打銀行於90年6月21日訂
    有「新竹國際商業銀行ALMA管理帳戶業務處理要點」（見原
    審卷(一)第196-207頁、「 新竹國際商業銀行綜合存款處理細
    則」（見原審卷(一)第177-178頁 ）及「一般帳戶開戶作業」
    （見原審卷(一)第179頁 ）等，以統一作業流程。其，「新竹
    國際商業銀行ALMA管理帳戶業務處理要點」第二條本帳戶之
    作業規範(一)規定：「本帳戶各項作業悉依本行綜合存款管理
    辦法及作業細則辦理，如本帳戶另有補充之作業說明，則依
    本帳戶之規定辦理。」第三條B、(一) 及(七)規定：「舊客戶申
    請開立本帳戶時，應先查詢存戶在本行之往來情形，項目包
    含活期、定存往來及放款往來，以便辦理存戶帳戶整合作業
    」；「辦妥舊客戶開戶後，應再列印存戶在本行各項往來資
    料作為附件（附件內容為：存戶定期性存款、活期性存款明
    細及其他業務往來明細「含信用卡、放款、基金等」）併同
    開戶文件交主管覆核。」；「新竹國際商業銀行綜合存款處
    理細則」第一條、１開戶手續規定：「申請開戶時，個人存
    戶應依姓名條例之規定以本名開戶、並提示身分證或其他證
    明文件。」；「一般帳戶開戶作業」第三條規定：「對於客
    戶辦理各式交易，如有資料缺漏經單位有權主管核准，並登
    入『不備事項登記簿』後，仍可以受理其交易」。上開工作
    規則及相關函示，甲○○等人有遵守之義務。
七、甲○○等4 人違反渣打銀行訂定之工作規則及相關函示，甲
    ○○、乙○○2 人處理委任事務有過失，所生之損害，對於
    渣打銀行應負賠償之責；被上訴人丙○○、陳怡靜2 人應負
    債務不履行賠償之責。又甲○○等人之行為與渣打銀行所受
    損害，有相當因果關係：
  (一)具有可歸責事由部分：
    按被上訴人乙○○、上訴人甲○○與渣打銀行間屬委任關係
    ；另被上訴人丙○○、戊○○2 人，與渣打銀行之關係，屬
    僱傭關係。渠等既受有報酬，處理事務，應以善良管理人之
    注意義務為之，已如上述。
  1.丙○○部分：
  渣打銀行於87年12月24日以竹企銀業業字第9196號函知各營
    業單位：「重申各單位受理客戶各類存款開戶、印鑑之變更
    、單據存摺遺失補發申請，應詳實核申請人之身分證件確為
    本人，並落實見簽工作」（見原審卷(一)第37頁  ）、90年6
    月29日以竹商銀業管字第09005104號函通告各營業單位：「
    ……對客戶中文資料建檔單位為聯行時，採傳真更新之方式
    ，自七月二日起，授權由主管審核確實資料正確性後，以主
    管權限更新主檔資料，以簡化作業流程；對客戶資料之更新
    ，如屬更新戶名者，單位應確認客戶是否辦理更名，或為原
    始建檔錯誤，或為身分證字號重號，其作業程序如后：(一)客
    戶更名：徵提已向戶政機關辦理更名之證明文件…如在受理
    無存款往來帳戶者，請客戶至其往來分行辦理變更印鑑戶名
    手續。(二)原始建檔資料錯誤：經查核確為原始檔資料錯誤者
    ，經辦人員應將客戶身分證影本浮貼『客戶資料異動通知單
    』上（勾選『其他』項目，並註明『原始建檔資料錯誤』）
    ，據以更新檔案。」（見原審卷(一)第39-40頁）；90年11月7
    日以竹商銀業管字第09008963號函知各營業單位：「重申受
    理各種存款帳戶開戶作業時，應確實查核客戶身分，並向內
    政部「戶役政為民服務公用資料網站查詢」，以加強防範不
    法分子持遺失國民身分證件冒名詐騙」（見原審卷(一)第38頁
    ）。
  訴外人黃松柏於91年3 月15日偽稱自己為「駱耀文」，持記
    載「駱耀文」身分證件開戶，其上所載之戶籍地址（即新竹
    市○○街147號 ），與上訴人渣打銀行電腦內「駱躍文」之
    戶籍地址明顯不同（即新竹市○○街167號）（參原審卷(一)
    第20-22頁 ）。被上訴人丙○○於鍵入「駱耀文」身分證號
    碼後，已發現其姓名與已建檔資料在渣打銀行新竹分行開立
    額度性質放款帳戶之「駱躍文」姓名不同，竟僅因自稱「駱
    耀文」者表示曾更改名字，希望先開戶，即應允之，未依前
    揭工作規則，要求訴外人黃松柏提出戶政機關所出具之更改
    姓名證明並加以核對後，方能為其開戶，亦未依「一般帳戶
    開戶作業」第三條規定，登入不備事項登記簿，自違反其應
    善盡之開戶審查之義務。
  「新竹國際商業銀行ALMA管理帳戶業務處理要點」第三條B
    、(一)及(七)規定：舊客戶申請開立本帳戶時，應先查詢存戶在
    本行之往來情形，項目包含活期、定存往來及放款往來，以
    便辦理存戶帳戶整合作業、辦妥舊客戶開戶後，應再列印存
    戶在本行各項往來資料作為附件，已如上述，惟被上訴人丙
    ○○於原審自承：「…因客戶並無要求作帳戶整合，所以當
    時就無查詢其往來資料…」（見原審卷(二)第5 頁），倘被上
    訴人丙○○經由渣打銀行電腦中代碼【60】畫面之駱躍文存
    款往來資料，或代碼【553】 畫面之駱躍文放款往來資料（
    見原審卷(一)第212-213頁）， 即可清楚發現身分證字號Ｚ000
    000000之客戶，辦理存款帳戶及放款帳戶之時間，分別為88
    年3月31日及90年6月29日，如該客戶已於77年間更改姓名為
    「駱耀文」，則於88年及90年間辦理存款帳戶及放款帳戶時
    ，自無仍以「駱躍文」申請之理。故，被上訴人丙○○如依
    上揭規定查詢該客戶各項往來情形，自可查悉黃松柏偽稱「
    駱耀文」之情形，並防免後續盜領事件之發生。
  2.戊○○部分：
  依上開渣打銀行90年6月29日竹商銀業管字第09005104號函
    通告各營業單位：「對客戶資料之更新，如屬更新戶名者，
    單位應確認客戶是否辦理更名，或為原始建檔錯誤，或為身
    分證字號重號，其作業程序如后：(一)客戶更名：徵提已向戶
    政機關辦理更名之證明文件…如在受理無存款往來帳戶者，
    請客戶至其往來分行辦理變更印鑑戶名手續。(二)原始建檔資
    料錯誤：經查核確為原始檔資料錯誤者，經辦人員應將客戶
    身分證影本浮貼「客戶資料異動通知單」上（勾選”其他”
    項目，並註明”原始建檔資料錯誤”），據以更新檔案。」
    、「對客戶資料異動、更新時，聯行間應相互聯繫協調，切
    不可推諉，且不得未經查證逕予更新，務必將客戶資料維持
    最新之現況及確認正確性」（見原審卷(一)第39-40頁 ），足
    見客戶申請更改主檔戶名時，無論其申請之原因為更名、原
    始建檔資料錯誤或身分證字號重號，皆應向聯行聯繫查證，
    「不得未經查證逕予更新」。
  依被上訴人戊○○陳述：「…如要知道係由何分行所為之建
    檔，須另開代碼【60】或【553】 之畫面後，才能知道其在
    何分行有開戶即由何分行進行建檔…」（見原審卷(二)第6 頁
    ）。倘被上訴人戊○○當時有另開代碼【60】或【553】 畫
    面，即可知悉客戶「駱躍文」申辦存款帳戶及放款帳戶之往
    來分行，並向該分行調取或查詢客戶留存之資料（見原審卷
    (一)第212-213頁）， 進而發現客戶「駱躍文」辦理存款及放
    款兩帳戶之時間，分別在88年3月31日及90年6月29日，如能
    依上揭工作規則查詢該客戶之各項往來情形，亦可查悉自稱
    駱耀文者表示建檔資料錯誤均不實在，而拒絕其更改客戶之
    建檔資料之申請。是故，被上訴人戊○○同意訴外人黃松柏
    變更電腦系統內客戶建檔資料，亦已違反查證之義務，具可
    歸責事由，其抗辯已依規定要求自稱「駱耀文」者出示身分
    證明文件，並調其印鑑資料核對無誤，請示上級主管甲○○
    審查無誤，始由甲○○同意刷卡進入更改「中文姓名建檔」
    主畫面，更改姓名作業，更改完成後，再度要求甲○○核對
    ，確定無誤後始存檔，隨即填寫「客戶資料異動通知單」，
    並影印其身分證留底備查，並無違反工作規則云云，自無足
    取。
  3.甲○○部分：
  依甲○○於台灣新竹地方法院檢察署偵查時證稱：「本案發
    生時，我是襄理，客戶開戶及簽立ALMA管理帳戶契約、額度
    性質放款自動撥款、還款申請暨約定書等事項，由我做文件
    最後的審核及裁決…一般審核我只核對身分證字號有無正確
    ，且經辦人沒有提醒我名字不一樣…駱耀文以民族分行將其
    名字鍵錯為由，要求更改印鑑卡姓名資料時，因為我們公司
    的資料常鍵錯，我就認為是我們自己鍵錯的，所以沒有要求
    提出證明文件」等語（見台灣新竹地方法院檢察署92年度偵
    字第3420號卷第64-65頁）。 已足以認定其處事輕忽，未盡
    實質審查之義務。
  被上訴人丙○○未依前揭之工作規則，要求黃松柏提供更名
    證明文件、亦未查詢客戶於渣打銀行其他分行之往來資料後
    予以列印作為覆核附件，亦未於「不備事項登記簿」予以記
    載之情況下，上訴人甲○○身為審核之主管，理應就丙○○
    同意黃松柏開立帳戶予以退回。另，依其陳述：「被上訴人
    丙○○將印鑑卡交由我審核，我當時並未發現印鑑卡與申請
    書之資料【即姓名與地址】係不相符」（見原審卷(一)第399
    頁），已違反督導管理職務應盡之善良管理人注意義務，具
    可歸責事由。
  訴外人黃松柏以戶名為「駱躍文」之額度性質放款帳戶建檔
    資料有誤為由，申請變更戶名資料時，被上訴人戊○○並未
    依前揭之工作規則向渣打銀行其他分行聯繫查證，甲○○於
    覆核時即應退回黃松柏帳戶更名之申請，竟仍准黃松柏之申
    請，亦違反督導管理職務應盡之善良管理人注意義務，具可
    歸責事由。其抗辯丙○○並未檢附其他分行往來資料，伊僅
    覆核經辦人員所列印之上開文件與客戶提供之開戶文件是否
    相符；又本件黃松柏所持之變造身分證係肉眼難以察覺，自
    難認其在核對證件上有何過失云云，同無可採。
  甲○○既身為主管，就銀行內部資料控管亦為其應注意之情
    事，本件事發之後渣打銀行之經辦人員必須輸入行員密碼始
    能進入如原審卷原證19、原證20所示電腦【60】【553】 畫
    面，係為辨識使用者之身分，予以控管客戶以外之人知悉客
    戶身分證字號及放款帳號，然此不能排除甲○○於審核時未
    盡到善良管理人注意義務，故其抗辯事發當時，渣打銀行並
    未妥善控管客戶以外之人知悉客戶身分證字號及該客戶之放
    款帳號，致各個營業單位之各個行員可不必輸入留存操作員
    密碼，即可獲悉各客戶身分證字號及該客戶之其他放款帳號
    ，疏於維護客戶個人資料安全，防止第三人不法取得，為本
    次發生冒領事件發生之真正原因云云，自無足取。
  4.乙○○部分：
  依渣打銀行分行各級人員執掌表之記載，分行經理執掌有「
    督導所屬落實服務品質及提昇作業效率」、「自行稽核之統
    籌、計劃及監督」、「銀行內部安全管理」及「主管授權卡
    保管」，為被上訴人乙○○所不爭執（見原審卷(一)第42頁）
    。又，渣打銀行「主管授權卡使用管理辦法」第4條第1、3
    款分別規定：「各營業單位由經理人員負責主管授權卡之保
    管與發送事宜」、「經理於收到製妥之授權卡，應核對數量
    、內容無誤後，登載入主管授權卡登記簿，主管人員領用時
    須簽章確認，並由經理覆核」（見原審卷(二)第58頁）。被上
    訴人乙○○既負責主管授權卡之保管、發送及負責主管人員
    領用主管授權卡之審核，其於發送主管授權卡予甲○○使用
    時，基於督導所屬及安全控管之職責，自應先行確認甲○○
    是否了解使用主管授權卡應注意之相關事項（諸如：使用主
    管授權卡辦理中文建檔資料之更改作業時，應向聯行查證，
    確認資料正確性後，始可為之），俾達安全控管之目的，並
    非僅有「保管與發送主管授權卡」。依被上訴人丙○○、戊
    ○○於原審陳述：如要看客戶中文檔案資料就需要主管刷卡
    ，輸入密碼後才能看中文建檔資料，一般行員無法直接看客
    戶中文建檔資料等語（見原審卷(一)第398-399頁）； 惟，甲
    ○○於原審竟陳述其並不清楚渣打銀行訂有使用主管授權卡
    更改中文建檔資料應先向聯行聯繫查證之規範（見原審卷(一)
    第400頁）， 足見乙○○發送主管授權卡予甲○○使用時，
    並未確認甲○○是否了解使用主管授權卡應注意之相關事項
    ，顯有未盡善良管理人注意義務之疏失。
  渣打銀行更名前之「新竹國際商業銀行股份有限公司」於86
    年4 月21日已訂定之「新竹國際商業銀行防制洗錢注意事項
    」第二條(三)項第3 款第(3)點、第(6)點規定：「客戶開戶後立
    即有與其身分、收入顯不相當之大額款項存入，且又迅速移
    轉者，或每筆存提金額相當且相距時間不久者，應加以注意
    ，如認為有疑似洗錢之交易，除應確認客戶身分並留存交易
    紀錄憑證外，並應依本注意事項規定程序呈報總行，以便呈
    轉法務部調查局」；第三條第(三)項第三款第(1)點復規定：「
    本行各營業單位經理負責該單位洗錢防制工作之督導及執行
    。」（見原審卷(一)第48-49頁）。查本件黃松柏係於91年3月
    15日開立本件ALMA帳戶，於同年月29日即有一筆860 萬元之
    款項存入該帳戶，旋經該存戶於存入當日全數提領；嗣於同
    年4月1日及同年月3 日又有二筆金額各為300萬元及2,200萬
    元之款項存入該帳戶，經該存戶於4月3日即全數提領；繼於
    4月4日又有一筆430萬元之款項存入該帳戶 ，復經該存戶於
    存入當日全數匯出；4月11日後又有一筆650萬元之款項存入
    該帳戶，又經該存戶於存入當日全數領出（見原審卷(一)第26
    頁）。足見，本件ALMA帳戶開立不久，即陸續有多筆大額款
    項存入，且迅速移轉，而每筆存入及領（匯）出之款項，非
    但數額完全相同，且存入及領（匯）出之時間復皆為同一日
    ，與前揭防制洗錢注意事項中「有與其身分、收入顯不相當
    之大額款項存入，且又迅速移轉者，或每筆存提金額相當且
    相距時間不久者」之情形相符，乙○○身為分行經理，負有
    將前揭往來交易情形呈報總行之義務，卻未依規定辦理，顯
    未盡其善良管理人之注意義務，其抗辯依分行各級人員執掌
    表之規定，乃經辦與作業主管之權責，主管卡之使用乃係作
    業主管與銀行間之關係，與分行經理無關，本提領款項係由
    放款帳戶而來，顯非「防制洗錢注意事項」設限防制之對象
    ，並無呈報義務云云，自不可採。
  5.綜上，甲○○等4 人違反渣打銀行訂定之工作規則及相關函
    示，甲○○、乙○○2 人處理委任事務有過失，所生之損害
    ，對於渣打銀行應負賠償之責。
  (二)甲○○等人之行為與渣打銀行所受損害，有相當因果關係：
    所謂相當因果關係，係以行為人之行為所造成的客觀存在事
    實，為觀察的基礎，並就此客觀存在事實，依吾人智識經驗
    判斷，通常均有發生同樣損害結果之可能者，該行為人之行
    為與損害間，即有因果關係（最高法院82年台上字第2161號
    、86年台上字第1894號判決參照）。查：
  被上訴人丙○○倘無同意訴外人黃松柏開立ALMA帳戶，必然
    不生黃松柏嗣後變更額度性質放款帳戶戶名資料，以及將其
    開立之ALMA帳戶與更改資料後之額度性質放款帳戶相連結並
    盜領渣打銀行款項之情事，因有被上訴人丙○○上開行為存
    在，始發生上開情事造成損害。故被上訴人丙○○之行為與
    渣打銀行所受之損害間，具有相當因果關係。
  被上訴人戊○○同意訴外人黃松柏變更額度性質放款帳戶戶
    名資料等情事，訴外人黃松柏因而得將其開立之ALMA帳戶與
    更改資料後之額度性質放款帳戶相連結，並盜領款項，因有
    被上訴人戊○○上開行為存在，始發生上開情事造成損害。
    被上訴人戊○○之行為與渣打銀行所受之損害間，具有相當
    因果關係。
  如甲○○就被上訴人丙○○同意訴外人黃松柏開立ALMA帳戶
    ，及被上訴人戊○○同意黃松柏變更額度性質放款帳戶戶名
    資料皆予以否准，則必然不會發生黃松柏得以將其開立之AL
    MA帳戶與更改資料後之額度性質放款帳戶相連結並盜領款項
    之情事。甲○○覆核時，連續未否准黃松柏申請開立帳戶、
    申請變更放款帳戶資料及申請將二帳戶連結之不作為，與渣
    打銀行所受之損害，具有相當因果關係。另，訴外人劉姮君
    於新竹市調查站陳稱：「當天下午駱耀文（按：即訴外人黃
    松柏）親自辦理，並出示該約定書（即原審卷(一)第180頁）
    …我即按相關規定核對身分證照片與其本人是否相符及檢查
    身分證上梅花印及鋼印，並以電腦查詢駱某之資料，最後比
    對存款開戶印鑑均未發現可疑。…約定書是銀行放款時，將
    貸款金額直接撥入約定帳號0000-0000中 ，在該約定書駱耀
    文（按：即訴外人黃松柏）簽章處旁之二個手寫帳號（0000
    -0000、0000-00000【 按：即放款帳戶帳號】），係由我當
    時以電腦查詢駱某之資料後所抄寫的」（見台灣新竹地方法
    院檢察署92年度他字第276號卷第112-113頁）；於台灣新竹
    地方法院檢察署偵查時亦證稱：「額度性質放款自動撥款、
    還款申請暨約定書是我承辦的，辦理後還要送新竹分行做確
    認，新竹分行亦未發現姓名不同」等語（見台灣新竹地方法
    院檢察署92年度偵字第3420號卷第69-70頁）。 亦可認定甲
    ○○未否准許黃松柏更正放款帳戶姓名，與黃松柏盜領款項
    間具有因果關係，甲○○抗辯：自稱為駱耀文之人所提供之
    身分證件上記載身分證字號與原有客戶駱躍文之身分證字號
    既然相同，而依一般智識經驗判斷，可知更正姓名繕打錯誤
    並不當然發生冒領放款之結果；又戊○○於原審亦陳述伊桌
    面上無電腦，渣打銀行並未妥善控管客戶以外之人知悉客戶
    身分證字號及該客戶之放款帳號，疏於維護客戶個人資料安
    全，防止第三人不法取得，訴外人黃松柏更正放款帳戶姓名
    與盜領款項間無相當因果關係云云，自不足取。
  被上訴人乙○○既身為民族分行經理，就涉及「作業安全」
    、「作業流程」、「作業效率」與「服務品質」之主管授權
    卡管理使用，基於督導所屬及安全控管之職責，自應先行確
    認甲○○是否了解使用主管授權卡應注意之相關事項，俾達
    安全控管之目的。被上訴人乙○○發送主管授權卡予甲○○
    使用時，若盡其善良管理人之注意義務，訴外人黃松柏自無
    法將其開立之ALMA帳戶與更改資料後之額度性質放款帳戶相
    連結並盜領款項；又，被上訴人乙○○如將盜領者不正常提
    領大額款項之情事呈報總行，自能及時阻止損害繼續發生。
    被上訴人乙○○之行為與所受之損害，具有相當因果關係。
  綜上，甲○○等人之行為與渣打銀行所受損害，有相當因果
    關係。
八、優勢風險承擔人理論，於本件並無適用：
    優勢之風險承擔人理論，係指契約履行之風險，應分配於支
    付最少成本即可防阻風險發生之人負擔。被上訴人丙○○、
    戊○○等人既受渣打銀行之僱傭，直接辦理本件業務，甲○
    ○及乙○○受渣打銀行之委任，有控管存款遭冒領風險之責
    ，若其等能以善良管理人之注意義務，依照渣打銀行訂定之
    規定處理業務，即得以支付最少成本及最經濟之方式，防止
    本件盜領危險之發生與擴大（最高法院66年台上字第3470號
    判例全文參照）；又縱以保險方式轉嫁風險，仍須考慮保險
    費率投保成本等主客觀因素，依渣打銀行與保險公司間之契
    約為規範基礎，仍不能減免甲○○等人之注意義務，故「優
    勢風險承擔人理論」於本件自無適用；是以，甲○○等人抗
    辯渣打銀行就類似本件之盜領風險事件，可與保險人締結保
    險契約以轉嫁風險云云，自不可採。
九、渣打銀行ALMA產品設計，就損害之發生及擴大與有過失，甲
    ○○等人得主張過失相抵；甲○○等人間為不真正連帶債務
    ：
  (一)渣打銀行未推出ALMA管理帳戶服務之前，額度性質放款客戶
    欲請求放款時，須填具額度放款撥款通知書並蓋用該額度性
    質放款帳戶之印鑑章；於推出ALMA服務後，額度性質放款客
    戶欲請求放款，則僅填具額度性質放款自動撥款還款申請暨
    約定書並蓋用ALMA帳戶之印鑑章，即可放款。如依原額度性
    質放款之設計，須核對原放款戶之印鑑章，則本件盜領之情
    形，即可防免。又本件所設計之額度性質放款金融商品ALMA
    管理帳戶作業程序，與一般銀行金融業實務之存款戶與放款
    戶區隔控管之慣例相左，且未限制客戶須於原放款開戶單位
    始得領款，過度簡化程序而使不同帳戶間僅須填具放款連結
    單傳至放款中心，即能對外撥款（且未限制日限額及自動撥
    款累計金額，致本次冒領發生鉅額損失），制度設計上自有
    不週全之處。
  (二)渣打銀行於本件盜領事件發生後，於91年10月29日以竹商銀
    個金業字第09110753號函通知各營業單位：「辦理額度性質
    放款自動撥款，還款功能者其額度放款訂約金額限定為1,50
    0萬元（含）以下；增加自動撥款合計撥款日限額最高300萬
    元限制，申請人可於300萬元範圍內自行設定適當之日限額
    ，若客戶未設定日限額者，將無法使用自動撥款功能；增加
    自動撥款累計金額達1,000萬元時 ，即停止其自動撥款之功
    能，客戶若中途有還款者，其還款金額將於自動撥款累計金
    額中扣除。設帳分行主管於執行F9-18 額度動撥設定畫面設
    定時須核對「額度性質放款自動撥款、還款申請暨約定書」
    之簽名與放款印鑑是否與借據相同，始可辦理連結設定；配
    合作業要點之修訂，「額度性質放款自動撥款，還款申請暨
    約定書」增加放款印鑑欄位及相關約定條款，單位於辦理時
    應簽立新修訂之申請暨約定書」等情，有該函在卷可按（見
    原審卷(二)第124頁）， 益徵於推出ALMA產品之初，若設計有
    自動撥款日限額上限及自動撥款達累計金額即停止其自動撥
    款之功能，亦不至於91年3月29日、4月3日、4月4日、4月11
    日之短時間內動撥額度放款8,604,000元、24,700,000元 、
    4,300,000元、6,500,000元，共被盜領44,104,000元，其金
    融產品及制度設計有缺失至明。
  (三)按損害之發生或擴大，被害人與有過失者，法院得減輕賠償
    金額或免除之，民法第217條第1項定有明文。此項規定之目
    的在謀求加害人與被害人間之公平，故在裁判上法院得以職
    權減輕或免除之（最高法院97年台上字第1291號判決參照）
    。查，本件額度性質放款之放款印鑑及放款借據簽名等資料
    ，均存放於新竹分行，民族分行並非放款開戶設帳單位，無
    從核對原放款印鑑及簽名，是民族分行僅能審核ALMA管理帳
    戶撥款申請書上之申請印文與ALMA管理帳戶留存開戶印鑑印
    文是否相符，而撥款應由額度性質放款設帳單位即新竹分行
    執行設定及認證工作（見原審卷(一)第209 頁額度性質放款自
    動撥款還款作業要點貳三規定：「驗印」、「對保」完妥之
    資料應送交額度性質放款設帳單位執行設定及認證工作），
    是渣打銀行所受之損害實係因原放款設帳單位新竹分行及總
    行政區域放款中心承辦人未比對放款申請與駱躍文申辦額度
    性質放款之開戶印鑑及簽名是否相符，始造成第三人得以陸
    續冒領所致。所設計之額度性質放款金融商品ALMA管理帳戶
    作業程序，與一般銀行金融業實務之存款戶與放款戶區隔控
    管之慣例相左，且未限制客戶須於原放款開戶單位始得領款
    ，過度簡化程序而使不同帳戶間，僅須填具放款連結單傳至
    放款中心，即能對外撥款（且未限制日限額及自動撥款累計
    金額，致本次冒領發生鉅額損失），誠屬制度設計上之疏誤
    ，甲○○等人據為過失相抵之抗辯，自屬有據。本院認渣打
    銀行設計之ALMA產品，受理開立ALMA帳戶之單位，於客戶連
    結其他帳戶後，並無原已開立帳戶之存摺、印鑑得以審核，
    對於受任執行職務之甲○○等人，所冒風險較大，如令渠等
    負高度比例之賠償責任，並非適宜，惟甲○○等人既未盡善
    良管理人注意義務，致發生損害，故甲○○等人應負百分之
    十之賠償責任。
  (四)所謂「不真正連帶」，指數債務人客觀上具有同一目的，本
    於各別之發生原因對債權人各負全部給付義務之債之關係。
    不真正連帶之發生原因包括「數人因各別之債務不履行而負
    擔同一之損害賠償債務」之情形（最高法院66年台上字第34
    70號判例全文參照）。不真正連帶，因其中一人之履行，而
    他債務人之債務同歸消滅。茲甲○○等人對渣打銀行所負之
    給付責任，均為賠償所受44,104,000元之損害，於百分之十
    範圍內與其他之賠償義務人為同一內容之給付，其中任一人
    於該給付範圍內履行此一債務，其他賠償義務人即免於給付
    ，故甲○○等人負不真正連帶債務。
十、綜上所述，渣打銀行依民法第227條第2項之規定，請求被上
    訴人丙○○、戊○○；依民法第544條之規定， 請求被上訴
    人乙○○及上訴人甲○○給付伊4,410,400元，及自95年5月
    23日起（渣打銀行原請求自起訴狀繕本送達之翌日起「即91
    年12月27日」計算遲延利息，嗣因與黃松柏共同盜領之訴外
    人鄭三元，於刑事審理中賠償部分金額，經抵充利息後，減
    縮自95年5月23日起計算遲延利息，見原審卷(三)第189-191頁
    ）至清償日止，按年息5%計算之利息，為有理由，應予准許
    ，逾此部分之請求，不予准許。原審就逾4,410,400 元本息
    部分（44,104,000－4,410,400） 駁回上訴人渣打銀行之請
    求及假執行之聲請，尚無不合，渣打銀行上訴意旨求予廢棄
    改判，為無理由，應駁回其上訴；另原審就上訴人甲○○部
    分僅判命給付2,205,200元本息，就其餘2,205,200部分（4,
    410,400－2,205,200）駁回上訴人渣打銀行之請求及其假執
    行之聲請；就被上訴人丙○○、戊○○、乙○○於4,410,40
    0 元範圍部分，為渣打銀行敗訴之判決，並駁回其假執行之
    聲請，均有未洽，渣打銀行上訴意旨指摘原判決此部分不當
    ，求予廢棄改判，為有理由，爰由本院廢棄改判如主文第二
    項所示，並為准、免假執行之宣告。至甲○○上訴部分，原
    審判令其應給付2,205,200元本息， 並依渣打銀行之聲請，
    為准許假執行之宣告，經核於法並無不合，此部分上訴意旨
    求予廢棄改判，為無理由，應駁回其上訴。上訴人渣打銀行
    請求甲○○給付部分，於4,410,400元範圍既經准許，其另
    主張依民法第227條第2項請求部分，爰不再論述。駁回部分
    ，其理由同前。
十一  本件事證已臻明確，兩造其餘攻擊、防禦方法及未經援用之
    證據，經本院審酌後認對判決結果不生影響，爰不一一論列
    ，附此敘明。
十二  據上論結，本件渣打銀行上訴為一部有理由，一部無理由，
    甲○○上訴為無理由，依民事訴訟法第450條、第449條第1
    項、第79條、第78條、第463條、第390條第2項、第392條第
    2項，判決如主文。
中    華    民    國    98    年    6     月    30    日
                    民事第十五庭
                        審判長法  官  林恩山
                              法  官  陳雅玲
                              法  官  黃國忠
正本係照原本作成。
如不服本判決，應於收受送達後20日內向本院提出上訴書狀，其
未表明上訴理由者，應於提出上訴後20日內向本院補提理由書狀
（均須按他造當事人之人數附繕本）上訴時應提出委任律師或具
有律師資格之人之委任狀；委任有律師資格者，另應附具律師資
格證書及釋明委任人與受任人有民事訴訟法第466條之1第1 項但
書或第2項（詳附註）所定關係之釋明文書影本。
中    華    民    國    98    年    6     月    30    日
                              書記官  陳明俐
附註：
民事訴訟法第466條之1（第1項、第2項）：
對於第二審判決上訴，上訴人應委任律師為訴訟代理人。但上訴
人或其他法定代理人具有律師資格者，不在此限。
上訴人之配偶、三親等內之血親、二親等內之姻親，或上訴人為
法人、中央或地方機關時，其所屬專任人員具有律師資格並經法
院認為適當者，亦得為第三審訴訟代理人。


司法院資訊處製作；財團法人民間司法改革基金會備份。
